【裁判字號】    91,訴,4211
【裁判日期】    920122
【裁判案由】    電信法
【裁判全文】
臺北高等行政法院裁定                            九十一年度訴字第四二一一號
    原      告  民間全民電視股份有限公司
    代  表  人  甲○○
    被      告  交通部
    代  表  人  乙○○部長）.
右當事人間因電信法事件，原告不服行政院中華民國九十一年八月十二日院臺訴字第
○九一○○三五二一四號訴願決定，提起行政訴訟，本院裁定如左：
    主  文
原告之訴駁回。
訴訟費用由原告負擔。
    理  由
一按「人民因中央或地方機關對其依法申請之案件，予以駁回，認為其權利或法律上
  利益受違法損害者，經依訴願程序後，得向高等行政法院提起請求該機關應為行政
  處分或應為特定內容之行政處分之訴訟。」為行政訴訟法第五條第二項所明定。雖
  人民提起本訴訟之起訴期間，行政訴訟法未明文規定，惟人民提起本訴訟之前提要
  件，係認行政機關有拒絕其申請之行政處分存在，違法損害其權利或法律上利益，
  經依訴願程序猶有不服，與提起撤銷訴訟之前提要件，並無不同，此觀訴願法第九
  十條規定：「訴願決定書應附記，如不服決定，得於決定書送達之次日起二個月內
  向高等行政法院提起行政訴訟。」並未對於同法第一、二條規定分別即明。準此，
  原告提起行政訴訟法第五條為准許其申請之行政處分之訴訟，實含有撤銷已為拒絕
  之行政處分之意，亦如撤銷訴訟之提起，應認提起本訴訟之起訴期間，類推適用行
  政訴訟法第一百零六條第一項規定：「撤銷訴訟之提起，應於訴願決定書送達後二
  個月之不變期間內為之。」合先敘明。
二本件原告主張：其為基於服務全國人民新聞、資訊、傳播及娛樂等民生需求所依法
  設立之無線電視台，經被告核准配發ＶＨＦ頻段第五、六頻道，供播送節目使用。
  惟自其開播以來，有長期受非法廣播電波同頻或鄰頻干擾，嚴重妨害及影響若干地
  區觀眾之收視與收訊品質，被告又不能有效取締非法廣播電波干擾，且此種頻道不
  能共用相同接收天線等情狀特殊之瑕疵。而關於電信業者、廣播電視業者或其他交
  通部專案核准試（實）驗用之頻率，其頻率使用費收費標準，被告根據電信法第四
  十八條第二項規定：「交通部為有效運用電波資源，對於無線電頻率使用者，應訂
  定頻率使用期限，並得收取使用費；其收費標準由交通部訂定之。」於民國（下同
  ）八十九年十二月三十日交通部（）交郵字第○一三七六○號公告發布並自九十
  年一月一日起實施之無線電頻率使用費收費六3.：「情況特殊，經交通部專案核准
  免收無線電頻率使用費者，不予收費。」之規定，被告即應依特殊情況採取個別行
  政行為加以調整與修正之必要與義務，詎其據以向被告所屬電信總局申請減收九十
  年度無線電頻率使用費六百萬元，竟遭被告以九十一年三月二十九日交郵(一)字第○
  九一○○○二七九一號函否准（下稱原處分），其不服，遞向行政院提起訴願，亦
  遭駁回，爰提起本件訴訟，求為判決訴願決定與原處分均撤銷，被告應做成「減收
  原告九十年度使用電視第五、六頻道之無線電頻率使用費六百萬元，並就已繳費用
  辦理退費」之行政處分，或另為其他適當之行政處分。」云云。
三依原告應受判決事項之聲明，本件原告係依行政訴訟法第五條第二項規定，提起拒
  絕申請之訴。參考前述說明，其起訴期間應類推適用撤銷訴訟之規定，即應於訴願
  決定書送達後二個月之不變期間內為之。
四原告係於九十一年八月十四日收受經濟部訴願決定書，有送達證書附訴願卷可稽，
  原告提起行政訴訟之期間，應自九十一年八月十五日起算，迄至九十一年十月十四
  日即已屆滿。原告竟遲至九十一年十月十五日始向本院提起行政訴訟，此有本院加
  蓋於訴狀上收文戳記所載日期可考。是其起訴依首揭法條規定，已逾法定不變期間
  ，原處分及原決定業告確定。其提起本件訴訟，顯非合法，應予駁回。
五依行政訴訟法第一百零七條第一項第六款、第一百零四條、民事訴訟法第九十五條
  、第七十八條，裁定如主文。
中    華    民    國    九十二      年      一        月      二十二    日
                 臺 北 高 等 行 政 法 院   第 一 庭
                                審 判 長 法  官   王立杰
                                         法  官   黃本仁
                                         法  官   王碧芳
右為正本係照原本作成。
如不服本裁定，應於送達後十日內向本院提出抗告狀（須按他造人數附繕本）。
中      華      民      國    九十二    年      一      月    二十三    日
                                        書記官    蔡淑華


司法院資訊處製作；財團法人民間司法改革基金會備份。
